臺灣新竹地方法院民事簡易判決
111年度竹北簡字第256號
原      告  陳俊文  
訴訟代理人  林君鴻律師
            林育瑄律師
被      告  乙○○

兼上一人法  
定代理人    吳永耀  

上列當事人間請求損害賠償事件，本院於民國111年8月8日辯論
終結，判決如下：
    主  文
一、被告應給付原告新臺幣壹佰伍拾陸萬柒仟捌佰壹拾肆元，及
    自民國110年12月1日起至清償日止，按週年利率百分之5計
    算之利息。
二、原告其餘之訴駁回。
三、訴訟費用由被告負擔百分之16，餘由原告負擔。
四、本判決第一項得假執行。
五、原告其餘假執行之聲請駁回。
    事實及理由
壹、程序部分
一、按訴狀送達後，原告不得將原訴變更或追加他訴。但請求之
    基礎事實同一、擴張或減縮應受判決事項之聲明及不甚礙被
    告之防禦及訴訟之終結者，不在此限，民事訴訟法第255條
    第1項但書第2款、第3款及第7款分別定有明文。上開規定依
    民事訴訟法第436條第2項規定，於簡易訴訟程序亦適用之。
    查本件原告起訴時原聲明第1項請求：「被告應給付原告新
    臺幣（下同）12,272,864元及自起訴狀繕本送達翌日起至清
    償日止，按年利率百分之5計算之利息」。嗣原告於民國111
    年8月3日以民事變更訴之聲明狀變更該項聲明為：「被告應
    給付原告10,069,657元及自起訴狀繕本送達翌日起至清償日
    止，按年利率百分之5計算之利息」。核原告上開訴之變更
    ，減縮最後應受判決事項之聲明，請求所據基礎事實同一且
    不甚礙被告之防禦及本案之終結，皆與前開規定相符，應予
    准許。
二、被告經合法通知，未於言詞辯論期日到場，核無民事訴訟法
    第386條所列各款情形，爰依原告之聲請，由其一造辯論而
    為判決。
貳、實體方面：
一、原告主張：
(一)緣被告乙○○於109年10月11日22時06分許，無照駕駛車牌號
    碼000-0000號普通重型機車，沿新竹市香北路由南往北行駛
    車道左側，因行經閃黃燈號誌路口，未充分注意車前路口之
    狀況，與自右側路口邊左迴轉駛入之原告所駕駛車牌號碼00
    0-0000號普通重型機車（下稱：系爭機車）發生碰撞，導致
    原告倒地，受有右側腦出血合併腦室內出血、左側脛腓骨開
    放性骨折以及肺炎等傷害，於109年10月11日至國立臺灣大
    學醫學院附設醫院新竹分院（下稱：臺大醫院新竹分院）急
    診並住院，於翌日接受右側開顱血塊清除及顱內壓監測器放
    置手術、左側腓骨復位內固定及清創手術，並自109年10月1
    2日起至109年11月15日於臺大醫院新竹分院住院，後轉院至
    南門綜合醫院，住院期間自109年11月15日至110年1月7日止
    ，再於110年1月7日轉回臺大醫院新竹分院住院接受右側顱
    骨成型手術，住院至110年1月18日止，而後因左側癱瘓需專
    人照顧，自110年1月18日起入住五福護理之家，迄今仍因左
    側癱瘓而需專人照顧，並領有極重度身心障礙手冊。
(二)本件原告因被告駕車不慎導致其身體、健康及精神上均受有
    損害，原告自得依民法第184條第1項前段、第2項前段、第1
    91條之2前段、第187條第1項前段、第193條第1項、第195條
    第1項規定，請求被告乙○○及被告甲○○即乙○○之法定代理人
    賠償醫療費用219,760元、護理之家入住費用456,000、預為
    請求看護費用1,615,380元、不能工作損失352,170元、看護
    費用176,000元、財物損失19,780元、勞動力減損7,160,674
    元及精神慰撫金2,000,000元，扣除已獲保險理賠1,778,107
    元，仍應賠償10,069,657元等語，並聲明：
　1.被告應給付原告10,069,657元及自起訴狀繕本送達翌日起至
    清償日止，按年利率百分之5計算之利息。
　2.原告願供擔保請准宣告假執行。
二、被告經合法通知，未於言詞辯論期日到場，亦未提出書狀作
    任何聲明或陳述。
三、本院之判斷：
(一)原告主張前揭事實，業據其提出新竹市警察局道路交通事故
    初步分析研判表及事故現場圖、臺大醫院新竹分院診斷證明
    書、南門綜合醫院診斷證明書、五福護理之家入住證明書、
    臺大醫院新竹分院醫療費用收據、南門綜合醫院醫療費用收
    據、五福之家委託照顧定型化契約書、原告勞工保險被保險
    人資料表、原告存摺明細、照顧服務員證照及服務費用收據
    、機車維修估價單等件為證（見調解卷第15至62頁），並經
    本院依職權向新竹市警察局調取本件車禍事故相關資料，經
    該局以110年11月18日竹市警交字第1100043628號函檢附本
    件車禍事故之現場圖、調查筆錄、新竹市警察局道路交通事
    故談話紀錄表、道路交通事故調查報告表、新竹市警察局舉
    發違反道路交通管理事件通知單、國立臺灣大學醫學院附設
    醫院檢驗報告單、道路交通事故當事人酒精測定紀錄表、道
    路交通事故影像截圖記錄表及照片黏貼紀錄表、警用監視器
    影像等存卷可參（見調解卷第79至109頁）。而被告經合法
    通知，迄未到庭陳述，亦未提出書狀作何有利於己之聲明或
    陳述，以供本院審酌，則本院依調查證據之結果及斟酌全辯
    論意旨，自堪認原告前揭主張為真實。
(二)按汽車行駛時，駕駛人應注意車前狀況，並隨時採取必要之
    安全措施，道路交通安全規則第94條第3項定有明文，而道
    路交通標誌標線號誌設置規則第211條第1項第1款亦規定：『
    特種閃光號誌各燈號顯示之意義如下：一、閃光黃燈表示「
    警告」，車輛應減速接近，注意安全，小心通過』。查被告
    乙○○騎乘車牌號碼000-0000號普通重型機車，沿香北路由南
    往北行駛車道左側，行經閃黃燈號誌之交岔路口，自應注意
    車前狀況小心通過，並隨時採取必要之安全措施，而事故發
    生時，當日天候晴，夜間有照明，柏油路面乾燥無缺陷，道
    路無障礙物影響且視距良好，閃光號誌正常運作，有道路交
    通事故調查報告表存卷可參（見調解卷第90頁），足見被告
    乙○○於客觀上並無不能注意之情事，然其行駛至閃黃燈號誌
    路口竟疏未注意車前狀況小心通過，亦未採取必要之安全措
    施，而與原告所騎乘之系爭機車於該交岔路口發生碰撞，致
    原告倒地並受有前述傷害與車損，是被告乙○○就本件事故之
    發生自有過失，且其過失行為與原告之損害結果間具有相當
    因果關係等情，首堪認定。
(三)另按道路交通標誌標線號誌設置規則第224條第3款規定：「
    各種閃光號誌之布設原則如下：三、特種閃光號誌設於交岔
    路口，其設置方式與行車管制號誌同。幹線道應設置閃光黃
    燈，支線道應設置閃光紅燈」；道路交通標誌標線號誌設置
    規則第211條第1項第2款亦規定：『特種閃光號誌各燈號顯示
    之意義如下：二、閃光紅燈表示「停車再開」，車輛應減速
    接近，先停止於交岔路口前，讓幹線道車優先通行後認為安
    全時，方得續行』。經查，本件車禍事故發生地點位於香北
    路及瑞光街交岔路口，原告沿瑞光街由東往西方向所行駛之
    道路設置閃光紅燈，被告乙○○沿香北路由南往北方向所行駛
    之道路設置閃光黃燈等情，有本件車禍事故之現場圖存卷可
    參（見調解卷第81頁），可知事故當時原告係行駛於支線道
    ，而被告乙○○係行駛於主線道。依上開規定，原告應先停止
    於交岔路口前，讓幹線道車優先通行後認為安全時，方得續
    行，然其卻未禮讓主幹道車輛先行通過，復未注意確認路口
    是否安全前，即貿然起步前行欲左轉彎，而與被告乙○○所騎
    乘之機車相撞，參諸本件車禍事故發生時之天候、路況及視
    線均正常，已如前述，是原告亦應無不能注意之情事，竟疏
    未注意至此，則原告就本件車禍事故之發生，亦應有相當之
    過失存在。
(四)如上所述，兩造就本件車禍事故之發生均有肇因，原告雖不
    爭執其有部分肇因，惟爭執本件事故之發生主要仍因被告乙
    ○○行車速度過快，導致在路口有無法注意車前狀況之過失而
    為肇事主因。然經本院於111年6月13日言詞辯論期日當庭播
    放現場監視錄影光碟進行勘驗，勘驗內容為：「在光碟時間
    22：04：23原告騎乘機車在新竹市香北瑞光街口開始起步要
    左轉彎，在畫面時間22：04：25可見被告騎乘機車沿香北路
    直行在左側車道，兩造在22：04：27發生碰撞，碰撞的位置
    在被告機車左側車道的前方」（見本院卷第31頁）。由上開
    勘驗之現場監視錄影畫面（下光碟畫面時間均以秒數代稱）
    可知，原告在23秒時即在香北路瑞光街口開始起步要左轉彎
    ，然彼時畫面已可見有他輛機車沿香北路直行在右側車道，
    迄至25秒畫面出現被告乙○○騎乘機車沿香北路直行在左側車
    道時，原告已向前行駛至香北路右側車道前方，復繼續前行
    未減速停下，始於27秒時與被告乙○○騎乘之機車在香北路左
    側車道前方相撞，足見係原告當時未待香北路右側車道之機
    車先行通過即欲搶先前行並左轉彎，方致行駛至香北路左側
    車道前方時與被告乙○○騎乘之機車相撞，是其未禮讓幹線道
    車優先通行，復未充分注意左方來車以維自身安全，使雙方
    陷於車禍之風險，原告自應負擔較多之過失責任。而原告就
    被告車速過快為肇事主因之主張，復未提出相關事證以供本
    院審酌，即難僅據其片面所述，採為對其有利之認定，且原
    告亦自陳本件車禍經送請車輛行車事故鑑定，鑑定報告亦認
    為原告是肇事主因，被告乙○○是肇事次因等語（見本院卷第
    31頁），是本院審酌上開肇事情節，依肇事雙方原因力之強
    弱與過失之輕重，認原告與被告乙○○分別應負擔70%、30%之
    過失責任。　
(五)次按因故意或過失，不法侵害他人之權利者，負損害賠償責
    任；無行為能力或限制行為能力人，不法侵害他人之權利者
    ，以行為時有識別能力為限，與其法定代理人連帶負損害賠
    償責任；前項情形，法定代理人如其監督並未疏懈，或縱加
    以相當之監督，而仍不免發生損害者，不負賠償責任；汽車
    、機車或其他非依軌道行駛之動力車輛，在使用中加損害於
    他人者，駕駛人應賠償因此所生之損害；不法侵害他人之身
    體或健康者，對於被害人因此喪失或減少勞動能力或增加生
    活上之需要時，應負損害賠償責任；不法侵害他人之身體，
    被害人雖非財產上之損害，亦得請求賠償相當之金額，民法
    第184條第1項、第187條第1項、第2項、第191條之2、第193
    條第1項及第195條第1項分別定有明文。經查：
　1.被告乙○○於93年5月3日出生，本件車禍事故發生時（109年1
    0月11日）年僅16歲尚未滿20歲，為限制行為能力人，其法
    定代理人為其父即被告甲○○，有被告乙○○個人戶籍資料在卷
    可查（見調解卷第111頁）。而被告乙○○於本件車禍事故發
    生後，尚能於同日晚間11時許與警員製作交通事故談話紀錄
    並描述其事發時行駛之道路與方向，且於110年3月13日因遭
    原告提出過失重傷害告訴而至警局製作筆錄時，所描述之事
    故發生經過內容亦甚詳，顯見其於本件車禍事故發生當下有
    識別能力，始能於事後為上開事故歷程之回想與描述。而被
    告乙○○就本件車禍之發生既有過失，其過失行為與原告所受
    之損害間，具有相當因果關係，已如前述，是依上開規定，
    被告乙○○自應對原告負侵權行為損害賠償責任。
　2.而被告乙○○於本件車禍事故發生時既未成年，亦未達18歲得
    申請考領普通重型機車駕駛執照之年紀（道路交通安全規則
    第53條參照），被告甲○○為被告乙○○之法定代理人，其就被
    告乙○○之無照駕駛行為未為任何注意防免，就被告乙○○前述
    之過失侵權行為，亦未有何民法第187條第2項所稱法定代理
    人監督並未疏懈，或縱加以相當之監督，而仍不免發生損害
    之情事，則依上開規定，被告甲○○應與被告乙○○連帶對原告
    負損害賠償責任。
(六)茲就原告請求之各項損害及金額是否允當，分述如下：
　1.醫療費用：
　　原告主張因本件車禍發生，於109年10月11日至臺大醫院新
    竹分院急診並住院，於翌日接受右側開顱血塊清除及顱內壓
    監測器放置手術、左側腓骨復位內固定及清創手術，並自10
    9年10月12日起至109年11月15日於臺大醫院新竹分院住院，
    後轉院至南門綜合醫院，住院期間自109年11月15日至110年
    1月7日止，再於110年1月7日轉回臺大醫院新竹分院住院接
    受右側顱骨成型手術，住院至110年1月18日止，期間支出醫
    療費用合計219,760元，業據原告提出該等醫療院所診斷證
    明書及醫療費用收據等件為證（見調解卷第17頁至第34頁）
    。經核該等醫療費用收據所列各項目，確屬治療原告所受傷
    害必要支出之費用，是原告請求此部分醫療費用，洵屬有據
    ，應予准許。
　2.護理之家入住費用：
　　原告主張因其出院後半身癱瘓，家屬無專業能力照護及協助
    復建等，自110年1月18日出院後僅能入住護理之家4人房型
    由專人照護，每月費用38,000元，迄至111年1月1日已滿12
    個月而花費456,000元，業據其提出五福護理之家入住證明
    書、五福之家委託照顧定型化契約書在卷可稽（見調解卷第
    23頁、第35頁至第57頁）。經核原告於110年1月26日與同年
    3月2日至臺大醫院新竹分院外科部回診，原告肢體左側仍為
    癱瘓，經醫師囑言需專人照顧，有臺大醫院新竹分院110年3
    月2日診斷證明書在卷可稽（見調解卷第22頁），是堪認原
    告入住護理之家確屬其因癱瘓行動不便而有增加生活上所需
    之必要，是原告請求此部分費用，核屬有據。
　3.預為請求看護費用：
　　原告主張其因本件車禍致腦損傷而終生癱瘓，已顯見有須終
    生受專人看護之必要，並可預見至原告死亡為止仍需花費看
    護費用1,615,380元，自有預為請求賠償之必要等語。經查
    ：
　⑴按親屬代為照顧被害人之起居，固係基於親情，但親屬看護
    所付出之勞力並非不能評價為金錢，雖因二者身分關係而免
    除被害人之支付義務，惟此種基於身分關係之恩惠，自不能
    加惠於加害人，故由親屬看護時雖無現實看護費之支付，仍
    應認被害人受有相當於看護費之損害，得向加害人請求賠償
    ，始符公平原則（最高法院94年度臺上字第1543號判決意旨
    ）。
　⑵查原告現肢體左側仍為癱瘓，有前開診斷證明書為證，且參
    以其領有身心障礙手冊，障礙等級為極重度，已於111年元
    旦自五福護理之家搬回，現由原告母親在照顧等情（見本院
    卷第30頁），足見原告之身體狀況將來仍需受他人看護，而
    有預為請求看護費用之必要，自得依民事訴訟法第246條規
    定請求將來之給付。而縱使原告現已搬回家中由母親照料，
    依上開判決意旨，仍應認原告受有相當於看護費之損害，而
    得向被告請求賠償。
　⑶自本件事故發生後至111年1月1日止之看護費用，原告已另行
    請求如前，則其請求未來之看護費用應自111年1月2日起算
    。查原告為70年4月2日出生，有其戶籍資料在卷可查（見本
    院卷第15頁），111年1月2日時其年齡為40歲又9個月，依行
    政院內政部所公布臺灣地區簡易生命表之統計，40歲以上男
    性平均餘命為42.51年（見調解卷第74頁），另參以原告所
    提出之五福護理之家收費標準所示，四人房基本照護費為每
    月38,000元（見調解卷第46頁），而該機構位於新竹市，支
    出水準與原告所居住地區應為相當，以此計算本件原告所需
    花費看護費用，尚屬合理。故以原告餘命42.51年計算未來
    之看護費用，原告預為請求看護費用1,615,380元，自屬合
    理，應予准許。
　4.不能工作損失：
　　原告主張其因車禍受傷，於109年10月11日起住院，自受傷
    以來，皆無法工作獲得薪資，目前為留職停薪狀態，以每月
    薪資35,217元計算至110年8月，已損失352,170元等語，業
    據其提出勞工保險被保險人資料表、存摺明細等件為證（見
    調解卷第58頁、第59頁）。經核其提出之存摺明細，除每月
    1日有名目為薪資之26,617元匯款入帳外，每月21日亦有清
    潔獎金8,600元匯款入帳之紀錄，堪信此筆清潔獎金為經常
    性給與，是依勞動基準法第2條第3款規定，應認其為工資之
    一部，故經合併計算後，原告每月工資為35,217元（計算式
    ：26,617+8,600＝35,217）。又查原告於本件車禍事故發生
    即109年10月11日起至110年1月18日止均因須治療而住院，
    復於110年1月18日起入住護理之家由專人照護，並於111年
    元旦返家由母親照護迄今等情，業如前述，足見原告於109
    年11月起至110年8月止共計10個月均無法工作，是其請求該
    期間所受不能工作之損失共計352,170元（計算式：35,217×
    10＝352,170），自屬有據。
　5.看護費用：
　　原告主張因本件車禍導致左側癱瘓，於住院過程中需專人照
    顧而聘請看護員看護，於109年11月6日至110年1月12日共支
    出看護費用176,000元，業據其提出服務費用收據在卷為憑
    （見調解卷第61頁）。經查，原告於109年11月6日至110年1
    月12日期間均因本件車禍傷勢住院，業如前述，且原告於10
    9年11月15日經診斷為「右側顱內出血及腦室出血開顱術後
    ，後遺症左側肢體偏癱」，有南門綜合醫院診斷證明書在卷
    可稽（見調解卷第18頁），堪認原告上開住院期間確有聘請
    看護協助之必要，是原告請求被告賠償此部分支出，確屬有
    據。
　6.財物損失：
　⑴按物被毀損時，被害人除得依民法第196條之規定請求賠償外
    ，並不排除民法第213條至第215條之適用，而依民法第196
    條請求賠償物被毀損所減少之價額，得以修復費用為估定之
    標準，但以必要者為限（例如：修理材料以新品換舊品，應
    予折舊），最高法院73年度台上字第1574號裁判意旨、最高
    法院77年度第9次民事庭會議決議可資參照。
　⑵經查，因被告前開過失侵權行為，致原告所有之系爭機車受
    損等情，二者間具相當因果關係，已如前述，是被告即應就
    系爭機車之損害負賠償責任。原告主張因系爭機車受損，共
    支付修復費用合計19,780元（含零件16,280元、工資3,500
    元，細目詳附表），業據其提出估價單在卷可佐（見調解卷
    第62頁），經核該估價單所列各修復項目與系爭機車受損之
    情形相符，堪認確屬修復系爭機車所必要。惟因系爭機車係
    於106年9月出廠，此有本院依職權查詢系爭機車車籍之公路
    監理電子閘門紀錄在卷可查（見本院卷第11頁），並為原告
    所不爭執，依營利事業所得稅結算申報查核準則第95條第6
    款規定「固定資產提列折舊採用平均法、定率遞減法或年數
    合計法者，以一年為計算單位；其使用期間未滿一年者，按
    實際使用之月數相當於全年之比例計算之；不滿一月者，以
    月計」，則至本件道路交通事故發生時間即109年10月11日
    時，系爭機車已使用3年又1個月，依前揭說明，其以新品取
    代舊品間之差價應予折舊扣除。本院參酌行政院台(86)財字
    第52053號公布之固定資產耐用年數表及固定資產折舊率表
    之規定，機車耐用年數為3年，採平均法計算每年折舊3分之
    1，則系爭機車自出廠起至本次車禍發生時，已使用逾耐用
    年限3年，是該車關於零件部分僅得以殘價計算。系爭機車
    修復之零件費用為16,280元，折舊後金額應為4,070元【計
    算方式：殘價=取得成本÷(耐用年數+1)，即16,280÷(3+1)=4
    ,070】；至工資部分則無折舊之問題。準此，原告就系爭機
    車之損害得請求被告賠償之金額，即系爭機車之必要修復費
    用合計7,570元（計算式：4,070+3,500=7,570）。
　7.勞動力減損：
　　原告主張其因本件車禍事故軀體左側全癱瘓，請求自40歲起
    迄至滿65歲退休止期間共26年，以每月薪資35,217元計之勞
    動能力減損金額共7,160,674元等情，業據其提出勞動保險
    失能給付標準為據（見調解卷第66頁至第71頁）。經查：
　⑴原告現肢體左側仍為癱瘓，已如前述，並有臺大醫院新竹分
    院開立診斷證明書在卷可查，核與勞動保險失能給付標準附
    表所載，失能狀態為「中樞神經系統機能之病變，引起截癱
    或偏癱，終身無工作能力，為維持生命必要之日常生活活動
    之一部需他人扶助」等情相符。依照勞動保險失能給付標準
    第4條第1項規定：本條例所定經評估為終身無工作能力者，
    指符合下列情形之一：「一、失能狀態經審定符合本標準附
    表所定失能狀態列有終身無工作能力者」，是原告既係符合
    附表所定失能狀態列有終身無工作能力者，堪認其終身無工
    作能力，勞動力減損比例依勞工保險失能給付標準附表應為
    第2級，失能比率為100%。
　⑵而原告已請求自109年10月起至110年8月期間不能工作之損失
    如前，則於茲計算勞動力減損之期間，應自110年9月1日起
    至其滿65歲退休即135年4月2日止（原告出生日為70年4月2
    日）。又原告之每月薪資收入為35,217元，業如前述，依霍
    夫曼式計算法扣除中間利息（首期給付不扣除中間利息）核
    計其勞動力減損金額為6,892,855元【計算方式為：422,604
    ×16.00000000+(422,604×0.00000000)×(16.00000000-00.00
    000000)=6,892,854.000000000。其中16.00000000為年別單
    利5%第24年霍夫曼累計係數，16.00000000為年別單利5%第2
    5年霍夫曼累計係數，0.00000000為未滿一年部分折算年數
    之比例(213/365=0.00000000)。採四捨五入，元以下進位】
    。故原告請求勞動能力減損之金額於6,892,855元之範圍，
    核屬有據，逾此金額之請求，則屬無據。
　8.精神慰撫金：
　　按不法侵害他人之人格權，被害人受有非財產上損害，請求
    加害人賠償相當金額之慰撫金時，法院對於慰撫金之量定，
    應斟酌實際加害情形、所造成之影響、被害人痛苦之程度、
    兩造之身分地位經濟情形及其他各種狀況，以核定相當之數
    額，最高法院47年台上字第1221號、51年台上字第223號判
    例可資參照。查原告因本件車禍事故，肢體左半側癱瘓，終
    生無法自由行動，為維持生命必要之日常生活活動需由家人
    及專業醫療護理人員照護協助，在精神上及肉體上必感受莫
    大之痛苦，其請求非財產上之損害賠償，自屬有據。查原告
    學歷為高中畢業，車禍前於新竹市環境保護局工作，薪資平
    均每月35,217元，109年度所得471,084元，名下無財產；而
    被告乙○○目前仍在學，109年度所得37,471元，名下無財產
    ；被告甲○○109年度所得552,000元，名下無財產等情，業經
    原告到庭陳明，並有本院依職權查詢兩造稅務電子閘門財產
    所得調件明細表存卷可參（見調解卷第120頁至第125頁），
    是本院綜合審酌兩造之身份、地位、經濟能力、原告所受傷
    害及被告過失程度等一切情狀，認原告所為非財產上損害賠
    償200萬元之請求應予酌減為150萬元為適當；逾此部分之請
    求，則不應准許。
　9.據上，本件原告得請求之各項損害賠償金額合計為11,219,7
    35元（計算式：醫療費用219,760元＋護理之家入住費用456,
    000＋預為請求看護費用1,615,380元＋不能工作損失352,170
    元＋看護費用176,000元＋財物損失7,570元＋勞動力減損6,892
    ,855元＋精神慰撫金1,500,000元＝11,219,735元）。
(七)再按損害之發生或擴大，被害人與有過失者，法院得減輕賠
    償金額，或免除之，民法第217條第1項定有明文；此項基於
    過失相抵之責任減輕或免除，非僅視為抗辯之一種，亦可使
    請求權全部或一部為之消滅，法院對於賠償金額減至何程度
    ，抑為完全免除，雖有裁量之自由，但應斟酌雙方原因力之
    強弱與過失之輕重以定之，此有最高法院96年台上字第2902
    號判決要旨可供參照。查本件車禍肇事因素，本院認原告應
    負擔70%之肇事責任，已如前述，是依其與被告同有過失之
    情形及過失比例，減輕被告賠償額70%，則被告應負之賠償
    金額為3,365,921元（計算式：11,219,735×30﹪＝3,365,921
    ）。
(八)又按被保險人違反道路交通管理處罰條例第21條或第21條之
    1規定而駕車，致被保險汽車發生汽車交通事故者，保險人
    仍應依本法規定負保險給付之責。但得在給付金額範圍內，
    代位行使請求權人對被保險人之請求權；保險人依本法規定
    給付之保險金，視為加害人或被保險人損害賠償金額之一部
    分；加害人或被保險人受賠償請求時，得扣除之，強制汽車
    責任保險法第29條、第32條定有明文。查本件原告已受領之
    強制汽車責任保險理賠金分別為108,107元、1,670,000元、
    20,000元，合計1,798,107元，有原告提出之帳戶存摺內頁
    明細在卷足參（見本院卷第39頁），並為其所不否認，是依
    前揭之規定，原告所受領之保險金應視為損害賠償金額之一
    部分，且因被告乙○○係無照駕駛，違反道路交通管理處罰條
    例第21條之規定，保險公司於負保險給付之責後，即得代位
    行使原告對被告乙○○之請求權，則上開已由保險公司給付之
    保險金數額，即應自原告上開請求被告賠償金額中予以扣除
    ，是原告所得向被告請求之金額應為1,567,814元（計算式
    ：3,365,921-1,798,107=1,567,814）。
四、綜上所述，本件原告依民法第184條第1項前段、第2項前段
    、第191條之2前段、第187條第1項前段、第193條第1項、第
    195條第1項規定，請求被告應給付原告1,567,814元及自起
    訴狀繕本送達翌日即110年12月1日起至清償日止，按年利率
    百分之5計算之利息，為有理由，應予准許；逾上開部分之
    請求，則無理由，應予駁回。
五、本判決係依民事訴訟法第427條第2項第11款適用簡易訴訟程
    序所為被告敗訴之判決，爰依民事訴訟法第389條第1項第3
    款之規定，依職權宣告假執行。原告雖陳明願供擔保聲請宣
    告假執行，然其聲請僅係促使法院為職權之發動，爰不另為
    假執行准駁之諭知。至原告敗訴部分，其訴既經駁回，其假
    執行之聲請亦失所附麗，應併予駁回。
六、據上論結，本件原告之訴為一部有理由，一部無理由，依民
    事訴訟法第385條第1項前段、第79條、第78條、第85條第1
    項前段、第389條第1項第3款，判決如主文。
中　　華　　民　　國　　111 　年　　8 　　月　　19　　日
                  竹北簡易庭    法　官　王佳惠
以上正本係照原本作成。
如對本判決上訴，須於判決送達後 20 日內向本院提出上訴狀。
如委任律師提起上訴者，應一併繳納上訴審裁判費。
中　　華　　民　　國　　111 　年　　8 　　月　　19　　日
                                書記官　黃伊婕
附表：系爭機車修復費用明細　　　　　　　　　　　　
類別 品名 金額（新臺幣） 零件 左曲軸箱總成 2,850元  車架整體 8,500元  引擎支架整體 1,950元  腳踏板 850元  左邊軌 280元  前擋板 1,850元 工資 引擎拆裝工資 1,500元  車架拆裝工資 2,000元 零件總計：16,280元 工資總計：3,500元 修復費用總支出：19,780元